【裁判字號】    97,親,172
【裁判日期】    971225
【裁判案由】    確認親子關係不存在
【裁判全文】
臺灣高雄地方法院民事判決               97年度親字第172號
原      告    乙○○
被      告    甲○○
兼法定代理人  丙○○
上列當事人間否認子女事件，本院於民國97年12月11日言詞辯論
終結，判決如下：
    主  文
確認被告甲○○（男，民國85年6月9日生）非被告邱玉鍛自原告
受胎所生之婚生子。
訴訟費用由被告負擔。
    事實及理由
一、原告起訴主張：原告於民國67年1月8日與被告邱玉鍛結婚，
    嗣兩造於87年10月20日離婚，被告邱玉鍛於兩造婚姻關係存
    續中之85年6月9日生下被告甲○○。然被告邱玉鍛早於84年
    中即離家出走，未與原告同居，被告甲○○並非被告邱玉鍛
    自原告受胎所生。為此提起本件訴訟，聲明求為判決如主文
    所示等語。並提出戶籍謄本、行政院高雄榮民總醫院過敏免
    疫風濕科親子鑑定報告書等為證。
二、按從子女出生日回溯第181 日起至第302 日以前者，為受胎
    期間。又妻之受胎，係在婚姻關係存續中者，固推定其所生
    子女為婚生子女；惟該推定，如夫妻之一方或子女能證明子
    女非為婚生子女，得於自知悉該子女非為婚生子女之時起2
    年內提起否認之訴，修正後民法第1062條第1 項、第1063條
    第1、3項分別定有明文。
三、經查：
(一)原告與被告邱玉鍛之婚姻關係存續期間係自67年1月8日起至
    87年10月20日止，被告甲○○係於85年6月9日出生等情，有
    原告提出之戶籍謄本為證，是依首揭法律規定，被告甲○○
    自出生往前回溯第181日起至第302日止，仍為兩造之婚姻存
    續期間，故而被告甲○○依法自應推定為原告與被告邱玉鍛
    之婚生子。又原告係以夫之身分，並於知悉被告甲○○出生
    之日（即97年7月間某日）起未逾1年之97年9月16日具狀向
    本院提起否認子女訴訟之事實，為被告邱玉鍛所不否認，且
    有本院收狀日期章戳可據，揆諸前揭法律規定，原告提起本
    件否認子女之訴，並未逾越其知悉該子女出生之日起2年之
    除斥期間，其起訴於法核無不合，合先敘明。
(二)原告主張被告邱玉鍛於84年中即離家出走，未與其同居，被
    告邱玉鍛於受胎期間與原告無任何同居之事實，被告邱玉鍛
    所生之子即被告甲○○並非被告邱玉鍛自原告受胎所生之事
    實，不惟據其提出行政院高雄榮民總醫院過敏免疫風濕科親
    子鑑定報告書為證，且被告邱玉鍛對原告上開主張亦不否認
    ，並到庭自承：「我自82年間因原告持刀恐嚇我，我才離家
    出走，我現在沒有與原告同住」、「對於行政院行政院高雄
    榮民總醫院過敏免疫風濕科之親子鑑定報告沒有意見」等語
    ，核與原告主張被告邱玉鍛離家未與其同居等情相符。徵諸
    常理，被告邱玉鍛受胎期間，原告既未與其同居，自無可能
    使被告邱玉鍛受胎產子，而原告所提出之親子鑑定報告結論
    復認為：「1.所分析的16組基因位點的結果中，共有7 組不
    符合孟德爾遺傳定律。2.根據以上血型及16組基因位點的分
    析結果，可以排除甲○○與乙○○之親子關係。」，足證原
    告主張被告甲○○非被告邱玉鍛自原告處受胎所生之婚生子
    等情，堪予採信，從而，原告依民法第1063條第2 項之規定
    ，訴請確認被告甲○○非原告與被告邱玉鍛之婚生子女，即
    屬正當，應予准許。
四、結論：本件原告之訴為有理由，依民事訴訟法第78條、第85
    條第1項前段，判決如主文。
中    華    民    國    97    年    12    月    25    日
                  家事法庭  法  官  吳宏榮
以上正本係照原本作成
如對本判決上訴，須於判決送達後20日內向本院提出上訴狀。
中    華    民    國    97    年    12    月    25    日
                            書記官  葉正昭


司法院資訊處製作；財團法人民間司法改革基金會備份。
